【裁判字號】    98,重訴,1
【裁判日期】    980615
【裁判案由】    殺人等
【裁判全文】
臺灣嘉義地方法院刑事判決               98年度重訴字第1號
公  訴  人  臺灣嘉義地方法院檢察署檢察官
被      告  戊  ○
選任辯護人  蔡碧仲律師
            張宗存律師
            陳振榮律師
上列被告因殺人等案件，經檢察官提起公訴（97年度偵字第7768
號），本院判決如下：
    主  文
戊○殺人，處無期徒刑，褫奪公權終身，扣案如附表編號１所示
之手槍壹枝及編號２備註欄所示子彈壹顆均沒收；又殺人，處有
期徒刑拾肆年，褫奪公權柒年，扣案如附表編號１所示之手槍壹
枝及編號２備註欄所示子彈壹顆均沒收；又未經許可，寄藏手槍
，處有期徒刑柒年，併科罰金新臺幣貳拾萬元，罰金如易服勞役
，以新臺幣壹仟元折算壹日，扣案如附表編號１所示之手槍壹枝
及編號２備註欄所示子彈壹顆均沒收；又傷害人之身體，處有期
徒刑拾月，扣案如附表編號１所示之手槍壹枝及編號２備註欄所
示子彈壹顆均沒收；應執行無期徒刑，褫奪公權終身，併科罰金
新臺幣貳拾萬元，罰金如易服勞役，以新臺幣壹仟元折算壹日，
扣案如附表編號１所示之手槍壹枝及編號２備註欄所示子彈壹顆
均沒收。
    犯 罪 事 實
一、戊○於民國86年間，明知自稱「陳進行」（音同，真實年籍
    不詳）之成年男子所交付之口徑0.357 吋制式轉輪手槍1 枝
    （槍枝管制編號0000000000，為美國SMITH&WESSON廠66-1型
    ，槍號為18396 ，槍管內具5 條右旋來復線）及5 顆口徑為
    0.357 吋之制式子彈，均具有殺傷力而為違禁物，竟仍予以
    收受而藏放於雲林縣斗六市湖山里某工寮內。
二、97年4 月間，甲○○受盧德福之託向戊○借款新臺幣（下同
    ）20萬元，雙方約定於3 個月內還款，然因盧德福未依約還
    款，戊○多次委託或要求甲○○前往向盧德福索討欠款均無
    結果，盧德福因而對戊○之多次討債行為心生不滿，乃透過
    甲○○向戊○轉達或親自打電話向戊○表示「準備輸贏，大
    埔不要住了」、「準備拐杖，要戊○準備去住醫院，見一次
    打一次，大埔他不要想繼續住下去了」等語，雙方嫌隙日深
    。嗣因雙方債務之爭議，盧德福並曾糾眾毀損戊○之車輛，
    並毆打戊○成傷，盧德福之子盧宏忞亦曾於酒後前往戊○同
    居友人丁○○所經營之「大立餐廳」欲找戊○，並口出惡言
    ，揚言要打死戊○等語。繼於97年11月上旬，盧德福親自或
    託人前往戊○之母親位於雲林縣古坑鄉之住處欲找戊○二、
    三次未果，乃對戊○之母口出穢言，直至97年11月7 日晚上
    7 時許，盧德福親自或盧德福所委託之人再次前往戊○之母
    前開住處欲找戊○，並喝令戊○之妹庚○○打電話找戊○，
    庚○○因不明該人真實來意，遂諉稱不知戊○電話，該人旋
    即表示要對戊○不利，並丟下以紙袋包裝之豬頭一顆示威，
    戊○得知後十分忿恨，遂將藏放於雲林縣斗六市湖山里之前
    開手槍與子彈取出，攜往嘉義縣大埔鄉準備找盧德福父子理
    論。嗣戊○於97年11月7 日深夜飲酒壯膽後，於翌日（8 日
    ）清晨，決定向盧德福報復，乃騎乘機車攜帶上開制式手槍
    1 枝及子彈5 顆外出，於同日上午6 時40分至7 時許，在嘉
    義縣大埔鄉○○街上丙○○所經營之檳榔攤前遇見駕駛車牌
    號碼7W-7109 號自用小貨車前往該處購買檳榔之盧宏忞，戊○遂自機車內取出預藏之制式手槍與子彈，靠近盧宏忞之車
    輛後，打開乘客座（副駕駛座）之車門，基於傷害他人身體
    之犯意，近距離朝盧宏忞左手射擊1 發，子彈由盧宏忞左手
    前臂後側，左手腕上方13公分，亦即左肩下方43公分處射入
    ，貫穿盧宏忞左手臂（手肘），而由左手上臂後側，左手腕
    上方34公分，亦即左肩下方24公分處射出後，彈頭留於車上
    駕駛座腳踏板附近。
三、盧宏忞遭槍傷後，對戊○說：「要輸贏到車場去找我父親輸
    贏」，旋即載戊○前往嘉義縣大埔鄉○○街與長青街街口旁
    空地盧德福置放挖土機之車場找盧德福，盧德福當時原蹲於
    挖土機上維修挖土機，見戊○前來，乃自挖土機站起，雙方
    言語互嗆，情緒激亢，戊○明知其所持之制式手槍威力強大
    ，若朝人身體擊發，有致命之危險，竟仍基於殺人之犯意，
    遠距離持槍朝站立於挖土機上之盧德福身體射擊1 槍，子彈
    由左往右，由下往上，由前往後自盧德福胸部左側射入，經
    第四肋間與第五肋骨、心包膜、心臟右心室三尖瓣、右心房
    、右上肺葉，終止於第五肋骨後弓即右胸後側，導致心臟破
    裂、肺臟破裂及大量血胸，終致因心因性休克及低血容性休
    克而當場死亡。盧宏忞見其父親盧德福遭戊○射殺，憤而欲
    向戊○報仇而趨前欲奪下戊○所持之手槍，戊○於盧宏忞上
    前欲奪槍之際，預見此時若近距離扣扳機擊發子彈，可能傷
    及盧宏忞並有致命之危險，竟仍基於殺人之不確定故意，為
    避免盧宏忞奪槍之舉，而於盧宏忞上前欲奪槍之際，近距離
    扣扳機擊發子彈1 發，子彈由右往左，由下往上，由前往後
    自盧宏忞前胸近中央處進入，經左側第三肋骨前弓、左上肺
    葉、左側第二肋骨後弓，由左肩胛骨下緣射出，導致左肺貫
    穿及大量血胸，終因低血容性休克而死亡。
四、戊○槍擊盧宏忞後，見盧宏忞仍有氣息而心生悔意，遂於行
    兇後駕駛上開車牌號碼7W-7109 號自用小貨車逃逸之際，以
    電話向有犯罪調查權限之嘉義縣警察局中埔分局大埔分駐所
    值班員警報明自己姓名，並陳述自己槍擊盧德福與盧宏忞父
    子之情事而表明自首之意，請求員警通知救護車前往救援，
    然因盧宏忞所受槍傷係致命槍傷，警方及救護人員雖據報趕
    抵現場，盧宏忞仍當場死亡。戊○以電話表達自首之意後，
    因顧慮己身安危，仍駕駛前開自小貨車往嘉義市區逃逸，將
    該小貨車棄於嘉義市某國小前，並透過友人聯繫官警即嘉義
    縣警察局中埔分局番路派出所所長蔡奇璋，希由蔡奇璋處理
    其自首投案事宜，乃於97年11月10日上午6 時許，主動向蔡
    奇璋投案，並交出上開制式手槍1 枝及子彈2 顆。
五、案經盧德福之子子○○及盧宏忞之妻癸○○分別訴由嘉義縣
    警察局中埔分局報由臺灣嘉義地方法院檢察署檢察官偵查起
    訴。
    理  由
壹、程序部分
一、按被告以外之人於審判外之陳述，雖不符前4 條（即刑事訴
    訟法第159 條之1 至之4）之 規定，而經當事人於審判程序
    同意作為證據，法院審酌該言詞陳述或書面陳述作成時之情
    況，認為適當者，亦得為證據。當事人、代理人或辯護人於
    法院調查證據時，知有第159 條第1 項不得為證據之情形，
    而未於言詞辯論終結前聲明異議者，視為有前項之同意，此
    觀刑事訴訟法第159 條之5 規定甚明。本件公訴檢察官、被
    告及辯護人於本院審理時對於證人子○○、癸○○、丁○○
    、丙○○等人於警詢之證述暨其他相關具傳聞性質之證據資
    料之證據能力，均表示無意見而同意作為本案之證據，且迄
    於言詞辯論終結前亦未聲明異議。本院審酌前揭證人之陳述
    及證據資料作成時之情況，核無違法取證或其他瑕疵，認為
    以之作為證據為適當，自得作為證據。
二、另按被告以外之人於審判外之言詞或書面陳述，除法律有規
    定者外，不得作為證據，刑事訴訟法第159 條第1 項定有明
    文。經查，證人甲○○於警詢時所為陳證內容，係屬審判外
    之言詞陳述，被告辯護人爭執其證據能力（見本院卷第65頁
    ），而針對證人甲○○警詢時之陳證內容，亦查無其他法律
    規定得為證據之特別情狀，依前開規定，自不得引為證據資
    料。
貳、實體部分
一、事實認定
  (一)槍砲彈藥刀械管制條例部分
    訊據被告戊○對於前開寄藏制式手槍1 枝及制式子彈5 顆之
    犯罪事實坦承不諱，並有如附表所示之制式手槍、子彈、彈
    頭及彈殼扣案可資佐證，而上開手槍及子彈經內政部警政署
    刑事警察局以比對顯微鏡比對法、性能檢驗法、試射法、動
    能測試法鑑驗，其鑑定結果詳如附表所示之事實，有如附表
    所載之槍彈鑑定書1 份附卷足稽（見嘉義地檢7768號偵查卷
    第22至25頁），堪認被告上開自白與事實相符，應屬可信；
    此外，復有扣押物品目錄表（見警卷第31頁）、槍枝初步檢
    視報告表（見警卷第32-33 頁）、槍枝照片（見警卷第34-3
    6 頁）、槍彈照片（見警卷第38-39 頁）、員警職務報告（
    見警卷第47-48 頁）、鑑驗槍彈照片（見前開偵查卷第24-2
    5 頁）、扣押物品清單（見前開偵查卷第123 頁及本院卷第
    4 頁）等件在卷可參，事證明確，被告犯行，堪以認定。
  (二)傷害部分
    1.訊據被告固不否認其於97年11月8 日清晨6 、7 時許，持
      前開制式手槍、子彈，在嘉義縣大埔鄉○○街上丙○○所
      經營之檳榔攤前遇見駕駛車牌號碼7W-7109 號自用小貨車
      前往該處購買檳榔之被害人盧宏忞，遂自其騎乘之機車內
      取出預藏之制式手槍與子彈，靠近被害人盧宏忞之車輛後
      ，打開乘客座（副駕駛座）之車門，擊發子彈1 發，子彈
      由盧宏忞左手前臂後側，左手腕上方13公分，亦即左肩下
      方43公分處射入，貫穿盧宏忞左手臂（手肘），而由左手
      上臂後側，左手腕上方34公分，亦即左肩下方24公分處射
      出後，彈頭留於車上駕駛座腳踏板附近等事實，惟否認有
      何故意傷害被害人盧宏忞之犯行，辯稱：係因被害人盧宏
      忞見其持槍，用右手將其持槍之手撥開之際，槍枝因而走
      火不慎傷及被害人盧宏忞，其並非故意槍傷被害人盧宏忞
      云云。
    2.然查，被告到案後經檢察官聲請本院裁定羈押，於本院羈
      押庭法官訊問時供承：「我第一槍打盧宏忞的手臂，我是
      要警告他的，沒有要殺他的意思」及「我打他的手臂，是
      要警告他，有要傷害他的意思，沒有要殺他的意思」等語
      （見本院97年度聲羈字第251 號卷第7-8 頁）明確，且據
      證人丙○○於警詢（見警卷第20-25 頁）及本院審理（見
      本院卷第153-155 頁）時先後證稱：97年11月8 日早上，
      被害人盧宏忞駕駛自小貨車至渠檳榔攤買檳榔後，看見被
      告騎乘機車停放在被害人盧宏忞所駕駛之自小貨車副駕駛
      座旁，開啟副駕駛座車門，之後聽到1 聲類似槍聲（或鞭
      炮聲）之聲音等語無訛，足見被告有傷害被害人盧宏忞之
      犯意甚明。
    3.參以被告當日本即預藏槍彈外出，欲找被害人盧德福與盧
      宏忞父子理論，嗣於遇見被害人盧宏忞後，即將槍彈取出
      主動開啟車門進入被害人盧宏忞所駕駛之車輛，旋即發生
      槍擊事件，若謂被告此時無傷人之犯意，顯與常理有違；
      且觀之被害人盧宏忞手臂之槍傷路徑，子彈係由被害人盧
      宏忞左手前臂後側，左手腕上方13公分，亦即左肩下方43
      公分處射入，貫穿盧宏忞左手臂（手肘），而由左手上臂
      後側，左手腕上方34公分，亦即左肩下方24公分處射出後
      ，換言之，被害人盧宏忞左手臂遭槍傷之際，手臂應係呈
      弓起之狀態，倘如被告所辯槍枝係於被害人盧宏忞用右手
      將其持槍之手撥開之際走火，則子彈當不致由被害人盧宏
      忞之左手臂射入；抑且，被告於本院審理時亦自承：其有
      用一個力氣去扣扳機等語（見本院卷第263 頁），顯見其
      所辯槍枝走火云云，顯係卸責之詞，不足採信。
    4.此外，被害人盧宏忞左手臂受有槍傷之情，有相驗筆錄、
      相驗屍體證明書、檢驗報告書、解剖報告書、鑑定報告書
      、相驗照片及案發現場照片等在卷可參，事證明確，被告
      持槍射擊被害人盧宏忞成傷之犯行，洵堪認定。
  (三)殺人部分
    1.被害人盧德福部分
    (1)訊據被告固不否認有於97年11月8 日早上7 時許，搭乘被
      害人盧宏忞所駕駛之車輛前往嘉義縣大埔鄉○○街與長青
      街街口旁空地挖土機車場找被害人盧德福，被害人盧德福
      當時原蹲於挖土機上維修挖土機，見其前來，乃自挖土機
      站起，雙方言語互嗆，情緒激亢，其乃持制式手槍遠距離
      朝站立於挖土機上之被害人盧德福身體射擊1 槍，子彈由
      左往右，由下往上，由前往後自盧德福胸部左側射入，經
      第四肋間與第五肋骨、心包膜、心臟右心室三尖瓣、右心
      房、右上肺葉，終止於第五肋骨後弓即右胸後側，導致心
      臟破裂、肺臟破裂及大量血胸，終致因心因性休克及低血
      容性休克而當場死亡等事實，惟否認有殺害被害人盧德福
      之直接故意，辯稱：其僅有殺人之不確定故意云云。
    (2)惟查，被告之所以持制式手槍與子彈前往找被害人盧德福
      ，係因其與被害人盧德福間借款債務糾紛後雙方交惡，被
      害人盧德福嗣除找人毀損其所駕駛之車輛、毆傷其身體，
      並以不同方式揚言打死被告，被告因而起意報復等情，除
      據被告辯述在卷外，核與證人乙○○於本院審理時結證：
      「盧宏忞說要把賊仔忠打死」、「說要打死被告」（本院
      卷第117 頁、第122 頁）、「只聽到錢的糾紛」（本院卷
      第121 頁）等語及證人甲○○於本院審理時結證：「被告
      總共借二十萬元給盧德福，說明三個月內還錢，三個月到
      盧德福並沒有還錢，被告就叫我去找盧德福，我有去找盧
      德福，盧德福說他與被告講好，我回來講給被告聽，被告
      說沒有這回事，被告跟我說他很欠這筆錢，要我去拿回，
      我第二次去找盧德福，盧德福就翻臉了，第三次更凶，盧
      德福直接在我面前打電話給被告，說要輸贏，並說大埔不
      要住了，那時盧宏忞並沒有在場，盧德福把電話掛掉後，
      就打電話給他兒子盧宏忞，叫盧宏忞去大立把被告腳打斷
      ，我就跟盧德福說不可這樣做，所以盧德福才沒有派盧宏
      忞去大立，盧德福有對我生氣，意思是說事情與我無關，
      為何我要插手，我說事情我有經手，我總共向盧德福討錢
      有六、七次。盧德福生氣後有要我向被告轉達準備輸贏、
      大埔不要住，要被告準備拐杖。」（本院卷第124-125 頁
      ）、「被告第一次找我說車子被砸，第二次說人被打，他
      說無論如何錢要還他，我說好，但是要慢慢還，被告說他
      錢借人，人還要被打。當時被告是說東西給我，要我去找
      盧德福，案發之後第二天我去做筆錄，當時因為害怕，我
      才說東西可能是槍。」（本院卷第125 頁）、「最後一天
      被告來時說沒有天理，錢借人，車子還要被砸，人還要被
      打，我就說錢我會慢慢還他，被告就說東西給你，你去找
      他，我說我不要。」、「被告是叫我去找盧德福吵架的意
      思。」（本院卷第128 頁），足見被告與被害人盧德福嫌
      隙、仇恨甚深。抑且證人即被告之母己○○○亦證稱：案
      發前曾有人到渠雲林縣古坑鄉住處表示欲找被告，謾罵三
      字經髒話；嗣於97年11月7 日即案發前1 日晚上7 點多再
      次前往渠住處，要求渠女兒（即被告之妹妹）打電話聯絡
      被告未果，被害人盧德福即表示要讓被告死，旋即將紙袋
      包裝之豬頭一顆丟入渠住處廚房，渠事後與被告電話聯絡
      此事等語（見本院卷第143-145 頁），上開情節，亦據證
      人庚○○結證在卷（見本院卷第148-150 頁），足見被告
      因被害人盧德福欠債未還已有不滿，繼而遭被害人盧德福
      毀損車輛、毆傷身體，更生忿恨，抑且牽連其家屬受被害
      人盧德福威嚇，終而對於被害人盧德福產生殺機，應堪認
      定。
    (3)次查，扣案制式手槍威力強大，用以朝人體射擊，將生致
      命之結果，此乃公眾週知之事實，且為被告所不得諉為不
      知，然被告仍持制式手槍朝被害人盧德福身體位置扣扳機
      而擊發子彈，被告有殺人之直接故意甚明；抑且，被害人
      盧德福當時係站立於挖土機上方受槍擊，此觀被害人盧德
      福槍傷路徑係由左往右，由下往上，由前往後自盧德福胸
      部左側射入（見97年度相字第661 號卷第54頁背面）即明
      ，被害人盧德福之槍傷路徑既係由下而上而遭射擊，則被
      告當時必係持槍仰角射擊，查扣案槍枝係結構完整之制式
      手槍，有一定之重量，被告持槍並仰角舉槍，嗣並按壓扳
      機而朝被害人盧德福身體位置射擊，此一連串之舉動，均
      需明確之決意，始足為之，若非被告有殺人之直接犯意，
      當不致完成上開一連串之有意識行為。基此，被告確有殺
      人之直接故意，昭然若揭。
    (4)此外，復有相驗筆錄、相驗屍體證明書、檢驗報告書、解
      剖報告書、鑑定報告書、相驗照片及案發現場照片等在卷
      可參，事證明確，被告持槍射殺被害人盧德福致死之犯行
      ，洵堪認定。
    2.被害人盧宏忞部分
    (1)訊據被告固不否認其於槍殺被害人盧德福後，被害人盧宏
      忞見被害人盧德福遭射殺，憤而欲向其報仇而趨前奪槍，
      嗣其所持制式手槍擊發1 發子彈，子彈由右往左，由下往
      上，由前往後自盧宏忞前胸近中央處進入，經左側第三肋
      骨前弓、左上肺葉、左側第二肋骨後弓，由左肩胛骨下緣
      射出，導致左肺貫穿及大量血胸，終因低血容性休克而死
      亡等事實，惟否認有何殺人之故意，辯稱：係因被害人盧
      宏忞欲奪槍，因而槍枝走火誤殺被害人盧宏忞云云。
    (2)惟查，上開制式手槍威力強大為被告所明知，若擊發子彈
      傷及人體，將有致命之危險，此乃公眾週知之事實，且被
      告非無預見，被告於被害人盧宏忞趨前奪槍之際，倘無殺
      人之不確定故意，自可迴避或逃離，或至少不將槍枝舉起
      而將槍口朝下，然被告竟仍舉起槍枝、槍口向前，並於被
      害人盧宏忞欲奪槍之際而施力按壓扳機、擊發子彈，導致
      子彈近距離由右往左，由下往上，由前往後射入被害人盧
      宏忞前胸，致盧宏忞傷重死亡，其有殺人之犯意，自堪認
      定。
    (3)參以被告槍擊被害人盧宏忞後，見被害人盧宏忞仍有氣息
      ，乃心生悔意，於以電話報警自首之際，同時指明案發地
      點希警通知救護人員到場救援之情，足認被告應非自始即
      預謀殺害被害人盧宏忞。然被告於被害人盧宏忞趨前奪槍
      之際，不思迴避、逃離，以避免槍擊危害事故之發生，或
      至少避免槍口朝向被害人盧宏忞，竟仍舉起槍枝、槍口向
      上，並施力扣壓扳機，應認其有殺人之犯意無訛。
    (4)至被告辯稱槍枝走火云云乙節，經查，所謂槍枝走火，係
      指槍枝非因人力有意識施力扣壓扳機而擊發之謂，換言之
      ，係因機械性故障或異常等非人力施力因素而擊發扳機之
      情形。扣案制式手槍為轉輪手槍，其子彈之擊發，必施力
      於扳機，導引擊錘退至底部後向前彈回，使擊錘撞擊子彈
      底部而發射子彈，被告自陳當時並未預將扣案轉輪手槍之
      擊錘拉回，是子彈之擊發，即必須經由前述外力施力扣壓
      扳機之動作，始足為之，顯非單純之機械性故障或異常足
      以致之。從而，被告辯稱係槍枝走火云云，自屬無據。
    (5)此外，復有相驗筆錄、相驗屍體證明書、檢驗報告書、解
      剖報告書、鑑定報告書、相驗照片及案發現場照片等在卷
      可參，事證明確，被告持槍射殺被害人盧宏忞致死之犯行
      ，亦堪認定。
二、論罪
  (一)槍砲彈藥刀械管制條例部分
    1.查制式手槍及子彈分屬槍砲彈藥刀械管制條例第4 條第1
      項第1 款、第2 款所稱之槍砲、彈藥，依同條例第5 條規
      定，均非經主管機關許可，不得持有、寄藏，是被告未經
      主管機關許可，基於寄藏槍、彈之犯意，受「陳進行」所
      託代為藏放制式手槍1 枝及子彈5 顆，核其所為，係犯槍
      砲彈藥刀械管制條例第7 條第4 項之未經許可寄藏手槍罪
      （按槍砲彈藥刀械管制條例第7 條，雖於97年11月26日增
      訂第5 項：「意圖供自己或他人犯罪之用，以強盜、搶奪
      、竊盜或其他非法方法，持有依法執行公務之人所持有之
      第4 項所列槍砲、彈藥者，得加重其刑至2 分之1 。」但
      第4 項並未修正）及同條例第12條第4 項之未經許可寄藏
      子彈罪。
    2.按寄藏與持有，均係將物置於自己實力支配之下，僅寄藏
      必先有他人之持有行為，而後始為之受寄代藏而已，故寄
      藏之受人委託代為保管，其保管之本身，亦屬持有，不過
      ，此之持有係受寄之當然結果；則單純之持有，固不包括
      寄藏，但寄藏之受人委託代為保管，其保管之本身所為之
      持有，既係寄藏之當然結果，法律上自宜僅就寄藏行為包
      括之評價，不宜另就持有予以論罪（最高法院74年臺上字
      第3400號判例意旨參照）；又槍砲彈藥刀械管制條例所謂
      寄藏，係指受他人之委託代為保管，其保管本身所為之持
      有，既係寄藏之當然結果，法律上自宜僅就寄藏行為為包
      括之評價，不應另就持有予以論罪（最高法院95年度臺上
      字第2424號判決參照），是被告為寄藏而持有上開具有殺
      傷力之制式手槍及子彈，自不就持有另予論罪。
    3.又被告同時寄藏子彈5 顆之犯行，係侵害同一社會法益，
      為單純一罪關係；另被告所犯未經許可寄藏手槍罪，及未
      經許可寄藏子彈罪，係1 行為同時觸犯2 罪名，為想像競
      合犯，應從一重之寄藏手槍罪處斷。
  (二)持槍射擊被害人盧宏忞手臂部分
    被告持槍射擊被害人盧宏忞之手臂，傷害盧宏忞之身體，核
    其此部分所為，係犯刑法第277 條第1 項之傷害罪。公訴意
    旨於起訴書雖未就被告涉犯傷害罪部分而為論罪，然起訴書
    犯罪事實欄業已明確記載被告持槍射擊被害人盧宏忞手臂成
    傷之事實，是此部分事實，自為起訴之範圍，且經本院於審
    理時當庭諭知被告可能涉犯之傷害罪嫌，諭其併為辯論防禦
    ，本院自得併予審判。
  (三)持槍射殺被害人盧德福與盧宏忞致死部分
    被告先後持槍射擊被害人盧德福與盧宏忞，致被害人二人均
    傷重當場死亡，核其此部分所為，均係犯刑法第271 條第1
    項之殺人罪。
  (四)被告所犯上開寄藏手槍罪、傷害罪及二次殺人罪，犯意有別
    ，行為互殊，應予分論併罰。另查，被告犯罪後，未經發覺
    前，旋即以電話向有犯罪調查權限之嘉義縣警察局中埔分局
    大埔分駐所值班員警報明自己姓名，並陳述自己持槍射擊被
    害人二人之事實，事後主動並透過友人聯繫警方，出面投案
    ，接受審判之事實，業據證人壬○○、辛○○及丁○○分別
    證述在卷，且有被告所持用之0000000000號行動電話通聯紀
    錄記載被告於案發後隨即於當日早上7 時9 分許撥打119 ，
    但未接通，嗣於同日7 時10分許撥打105 查號台查詢（大埔
    分駐所）電話後，旋即於同日7 時11分至7 時12分間撥打大
    埔分駐所00-0000000號電話，報明姓名並陳明犯罪之事實，
    足認被告確有自首之意並接受審判之客觀事實；衡以被告犯
    後即生悔意，希警通知救護人員，並於到案時主動交出扣案
    之槍彈，並與部分被害人家屬達成和解，犯後態度尚稱良好
    ，爰依刑法第62條前段之規定，就被告所犯各罪分別減輕其
    刑。
三、科刑
  (一)主刑部分
    審酌被告被告前曾有妨害自由及侵占等前案紀錄（此有臺灣
    高等法院被告前案紀錄表及臺灣嘉義地方法院檢察署刑案資
    料查註紀錄表在卷可參，但不構成累犯），被告自陳係國中
    畢業之智識程度，曾駕駛砂石車為業、案發前務農並協助同
    居友人經營餐館，另自述其離婚、育有二子均已成年，家中
    另有母、妹，經濟狀況不佳，寄藏具殺傷力強大之制式手槍
    、子彈對人身安全及社會治安所造成之危害，兼衡其寄藏手
    槍及子彈之數量，且事後復持上開制式槍彈傷害他人之身體
    並犯持槍殺人之重罪，另審酌被告犯後主動自首到案，並曾
    主動請警方通知救護人員到場救護被害人、坦認部分犯行，
    尚具悔意等一切情狀，並分別依如下考量情狀量處如主文所
    示之刑：
    1.就槍砲彈藥刀械管制條例部分，衡量被告寄藏之手槍、子
      彈均為制式手槍、子彈，威力強大，且被告復持以犯案，
      爰量處如主文所示之自由刑及併科罰金，就槍砲彈藥刀械
      管制條例併科罰金刑部分，並依法定其如易服勞役之折算
      標準。
    2.就傷害部分，衡量被告持槍傷人之方法，傷害之結果，及
      被告否認傷害犯意等情狀，量處如主文所示之自由刑。
    3.就殺害被害人盧德福部分，審酌被告係持槍預謀殺人，被
      害人盧德福被槍擊當時，客觀上全無反抗之餘地與可能，
      被告仍執意舉槍朝被害人盧德福身體部位射擊，足見其殺
      人犯意之堅決，且持制式手槍、子彈朝被害人身體射擊而
      殺人，行兇前即欲致被害人於死之犯意至為明確，雖被告
      係因遭被害人欺壓或挑釁而起殺機，但因此即動用私刑，
      持槍尋仇，惡性與危害非輕，有與社會永久隔絕之必要，
      原應處以極刑，但因被告自首接受審判而減刑，爰依法處
      以無期徒刑。
    4.就殺害被害人盧宏忞部分，依前所述，被告尚非預謀殺害
      被害人盧宏忞，僅因被害人盧宏忞欲趨前奪槍，頓起殺人
      犯意，酌量被告殺害（事發當時）年僅26足歲之被害人盧
      宏忞，致被害人盧宏忞妻女家屬頓失依靠，惡性及犯罪所
      生之危害結果均非輕，另衡以被告犯後即生悔意，嘗試囑
      警通知救護人員，本院審理期間並委由其母親與被害人盧
      宏忞之配偶（妻女）達成和解，賠償損害金額26萬元，並
      考量被告自首減刑等諸般情狀，量處有期徒刑14年。
    5.按宣告之最重刑為無期徒刑者，不執行他刑。但罰金及從
      刑不在此限，刑法第51條第4 款定有明文。基此，就被告
      上開所受宣告之刑，應執行無期徒刑，併科罰金新臺幣20
      元，罰金如易服勞役，以新臺幣1000元折算壹日，
  (二)從刑部分：
    1.褫奪公權：
      按宣告死刑或無期徒刑者，宣告褫奪公權終身。宣告1 年
      以上有期徒刑，依犯罪之性質認為有褫奪公權之必要者，
      宣告1 年以上10年以下褫奪公權。褫奪公權，於裁判時併
      宣告之；刑法第37條第1 項至第3 項定有明文，被告所犯
      前揭二次殺人罪分別所處無期徒刑及有期徒刑14年部分，
      應分別併予宣告褫奪公權終身及褫奪公權7 年；並依刑法
      第51條第8 款之規定，執行最長之褫奪公權終身。
    2.沒收：
      (1)扣案如附表編號１之制式手槍1 枝、如附表編號２備註
        欄驗餘之制式子彈1 顆，均具有殺傷力，均係違禁物，
        應依刑法第38條第1 項第1 款之規定宣告沒收。
      (2)至扣案如附表編號２業經試射之子彈1 顆，因業已試射
        滅失子彈之功能與性質，扣案如附表編號３、４所示之
        物，均已無子彈之功能與性質，且非違禁物，爰不為沒
        收之諭知，附此敘明。
據上論斷，應依刑事訴訟法第299 條第1 項前段，槍砲彈藥刀械
管制條例第7條第4 項、第12條第4 項，刑法第11條前段、第271
條第1項、第277條第1項、第55條、第62條前段、第51條第4款、
第8款、第42條第3項前段、第38條第1項第1款、第37條第1項、
第2項，刑法施行法第1條之1第1項、第2項前段，判決如主文。
本案經檢察官徐鈺婷到庭執行職務。
中    華    民    國    98    年    6     月    15    日
              刑事第四庭  審判長法  官  蔡憲德
                                法  官  王慧娟
                                法  官  許兆慶
以上正本證明與原本無異。
如不服本判決應於收受判決後10日內向本院提出上訴書狀，並應
敘述具體理由；其未敘述上訴理由者，應於上訴期間屆滿後20日
內向本院補提理由書（均須按他造當事人之人數附繕本）「切勿
逕送上級法院」。告訴人或被害人如對於本判決不服者，應具備
理由請求檢察官上訴，其上訴期間之計算係以檢察官收受判決正
本之日期為準。
中    華    民    國    98    年    6     月    15    日
                                書記官  林金福
附表：
┌──┬───────┬───────────────┬────┐
│編號│ 槍 枝、子 彈 │ 鑑 定 書 文 號 及 鑑 定 結 果│備    註│
├──┼───────┼───────────────┼────┤
│    │0.357吋制式轉 │(1)文號：內政部警政署刑事警察局│鑑驗後扣│
│    │輪手槍壹枝（槍│  97年12月5日刑鑑字第097017608│案      │
│    │枝管制編號為：│  8 號槍彈鑑定書（見7768號偵查│        │
│    │0000000000）  │  卷第22-25頁）。             │        │
│ １ │              │(2)鑑定結果：認係口徑0.357吋制 │        │
│    │              │  式轉輪手槍，為美國SMITH&WESS│        │
│    │              │  ON廠66-1型，槍號為18396，槍 │        │
│    │              │  管內具5條右旋來復線，擊發功 │        │
│    │              │  能正常，可供擊發同口徑制式子│        │
│    │              │  彈使用，認具殺傷力。        │        │
├──┼───────┼───────────────┼────┤
│    │              │(1)文號：同上。                │採樣1 顆│
│    │              │(2)鑑定結果：認均係口徑0.357吋 │鑑驗，鑑│
│    │              │  之制式子彈，採樣1顆試射，可 │驗後彈頭│
│ ２ │制式子彈貳顆  │  擊發，認具殺傷力。          │與彈殼已│
│    │              │                              │失子彈功│
│    │              │                              │能；另餘│
│    │              │                              │1顆扣案 │
├──┼───────┼───────────────┼────┤
│    │              │(1)文號：同上。                │被告開槍│
│ ３ │彈殼參顆      │(2)認均係已擊發之口徑0.357吋制 │擊發3 發│
│    │              │  式彈殼。                    │子彈所餘│
├──┼───────┼───────────────┼────┤
│    │              │(1)1 顆，認係已擊發撞擊變形之口│分別自被│
│    │              │  徑0.357 吋制式銅包衣彈頭，其│害人盧德│
│    │              │  上具有5條右旋來復線。       │福體內及│
│ ４ │彈頭貳顆      │(2)1 顆，認係已擊發撞擊變形之口│7W-7109 │
│    │              │  徑0.357 吋制式銅包衣彈頭，其│號自小貨│
│    │              │  上具有5條右旋來復線。       │車駕駛座│
│    │              │                              │腳踏處取│
│    │              │                              │出      │
└──┴───────┴───────────────┴────┘
附錄本案論罪科刑適用之法條：
中華民國刑法第271條第1條（普通殺人罪）
殺人者，處死刑、無期徒刑或 10 年以上有期徒刑。
中華民國刑法第277條第1項（普通傷害罪）
傷害人之身體或健康者，處 3 年以下有期徒刑、拘役或 1 千元
以下罰金。
槍砲彈藥刀械管制條例第7條第4項（寄藏手槍罪）
未經許可，持有、寄藏或意圖販賣而陳列第一項所列槍砲、彈藥
者，處五年以上有期徒刑，併科新臺幣一千萬元以下罰金。
（槍砲彈藥刀械管制條例第7條第1項）
未經許可，製造、販賣或運輸火砲、肩射武器、機關槍、衝鋒槍
、卡柄槍、自動步槍、普通步槍、馬槍、手槍或各類砲彈、炸彈
、爆裂物者，處死刑、無期徒刑或七年以上有期徒刑；處徒刑者
，併科新臺幣三千萬元以下罰金。
槍砲彈藥刀械管制條例第12條第4項（寄藏子彈罪）
未經許可，持有、寄藏或意圖販賣而陳列子彈者，處5 年以下有
期徒刑，併科新台幣300 萬元以下罰金。


司法院資訊處製作；財團法人民間司法改革基金會備份。
